臺灣高等法院臺中分院刑事裁定　　　　 100年度聲字第2232號
聲　請　人
即　被　告　王明春
選任辯護人　柯伊伶律師
上列聲請人即被告因違反毒品危害防制條例案件（本院案號：一
００年度上訴字第一七二六號），聲請具保停止羈押，本院裁定
如下：
    主  文
聲請駁回。
    理  由
一、聲請意旨詳如附件聲請狀所載。
二、按非予羈押，顯難進行追訴、審判或執行者，符合下列事由
    之一得羈押：（一）逃亡或有事實足認有逃亡之虞者。（二
    ）有事實足認為有湮滅、偽造、變造證據或勾串共犯或證人
    之虞者。（三）所犯為死刑、無期徒刑或最輕本刑為五年以
    上有期徒刑之罪者，此有刑事訴訟法第一百零一條第一項定
    有明文。又按羈押被告之目的，在於確保訴訟程式之進行、
    確保證據之存在、真實及確保刑罰之執行，而被告有無羈押
    之必要，及羈押後其原因是否仍然存在，有無繼續羈押之必
    要，應否延長羈押，均屬事實認定之問題，法院有依法認定
    裁量之職權，自得就具體個案情節予以斟酌決定，如就客觀
    情事觀察，法院許可羈押之裁定在目的與手段間之衡量並無
    明顯違反比例原則情形，即無違法或不當可言，且關於羈押
    原因之判斷，尚不適用訴訟上之嚴格證明原則，而應適用自
    由證明程式。次按羈押之目的，除在於確保刑事偵查、審判
    程序之完成外，另亦有刑事執行保全之目的（最高法院九十
    八年度臺抗字第四０五號裁定意旨參照）。次按，司法院釋
    字第六六五號解釋認刑事訴訟法第一百零一條第一項第三款
    規定，於被告犯該款規定之罪，犯罪嫌疑重大，且有相當理
    由認為有逃亡、湮滅、偽造、變造證據或勾串共犯或證人之
    虞，非予羈押，顯難進行追訴、審判或執行者，得羈押之。
    於此範圍內，該條款規定符合憲法第二十三條之比例原則，
    與憲法第八條保障人民身體自由及第十六條保障人民訴訟權
    之意旨，尚無牴觸，惟倘單以犯重罪作為羈押要件，除可能
    背離羈押應係不得已之最後手段性外，對被告武器平等與充
    分防禦權行使之限制，亦有違背比例原則之虞，更因無異刑
    罰之預先執行，違背無罪推定原則所禁止對未經判決有罪確
    定之被告執行刑罰，及禁止僅憑犯罪嫌疑就施予被告類似刑
    罰措施之精神。考諸上揭第三款規定之法理，實係因被告所
    犯為死刑、無期徒刑或最輕本刑為五年以上有期徒刑之罪，
    可以預期將受重刑宣判，其為規避刑罰執行而妨礙追訴、審
    判程序進行之可能性增加，國家刑罰權有難以實現之危險，
    是為防免其實際發生，在此維持重大之社會秩序及增進重大
    公共利益限度內，乃具有正當性。從而，基於憲法保障人民
    身體自由之意旨，被告犯上開重罪條款且嫌疑重大者，仍應
    有相當理由認為其有逃亡、湮滅、偽造、變造證據或勾串共
    犯或證人等之虞，法院斟酌命該被告具保、責付或限制住居
    等侵害較小之手段，均不足以確保追訴、審判或執行程序之
    順利進行，此際予以羈押，方堪稱係屬維持刑事司法權有效
    行使之最後必要手段。是被告縱然符合上揭第三款之羈押事
    由，法官仍須就犯罪嫌疑是否重大、有無羈押必要、有無不
    得羈押之情形予以審酌，非謂一符合該款規定之羈押事由，
    即得予以羈押（最高法院九十八年度臺抗字第六六八號、九
    十八年度臺抗字第七０三號裁定意旨參照）。
三、經查：
（一）本件聲請人即被告王明春（下稱聲請人）因違反毒品危害
      防制條例案件（共同製造第二級毒品罪），經原審法院即
      臺灣彰化地方法院訊問後，認有刑事訴訟法第一零一條第
      一項第一款、第二款、第三款之情形而有羈押必要，於民
      國一００年四月十三日執行羈押。茲因認原羈押之聲請人
      所憑之刑事訴訟法第一百零一條第一項第一款、第三款之
      原因依然存在，仍有繼續羈押之必要，自民國一００年七
      月十三日起裁定延長羈押二月。嗣經原審法院審理後，判
      處聲請人有期徒刑十年，聲請人不服，提起上訴，本件移
      審至本院且經本院訊問後，認為聲請人犯罪嫌疑重大，有
      刑事訴訟法第一百零一條第一項第一、三款之情形，非予
      羈押，顯難進行審判，於中華民國一００年八月二十五日
      執行羈押。至中華民國一００年十一月二十四日，三個月
      羈押期間即將屆滿，本院認以上項原因依然存在，認有繼
      續羈押之必要，自中華民國一００年十一月二十五日起，
      第一次延長羈押二月，有臺灣彰化地方法院一００年度訴
      字第五二七號裁定、本院一００年度上訴字第一七二六號
      裁定各一紙附卷可稽。
（二）本件聲請人聲請意旨雖稱：聲請人違反毒品危害防制條例
      案件，前經羈押並多次延押在案，且聲請人於本件犯行於
      原審準備程序及審理時，歷次坦承不誨，共犯等人亦經交
      互詰問完畢，並無其他共犯在逃。本件業經審理辯論結終
      ，並將宣判，相關證物均扣押在案，並調查證據完畢，無
      遭湮滅、偽造、變造之虞等語，聲請具保停押等語。惟按
      ，羈押之目的，除在於確保刑事偵查、審判程序之完成外
      ，亦有刑事執行保全之目的。刑事被告經法官訊問後，究
      竟有無刑事訴訟法第一百零一條第一項各款所規定之情形
      ，應否羈押，法院應按訴訟進行之程度、卷證資料及其他
      一切情事斟酌之。本件經本院審酌聲請人其犯罪嫌疑顯屬
      重大，且所犯係死刑、無期徒刑、最輕本刑為五年以上有
      期徒刑之重罪，有刑事訴訟法第一百零一條第一項第三款
      之情形，而重罪常伴有逃亡之高度可能，係趨吉避凶、脫
      免刑責、不甘受罰之基本人性，衡諸聲請人因已受上開重
      刑有期徒刑十年之諭知，可預期藉逃匿以規避審判程序之
      進行及刑罰執行之可能性甚高，而有逃亡之虞；再衡酌本
      件目前於本院訴訟進行之程度，及為確保訴訟程序及國家
      刑罰權之具體實現，本院認前述羈押原因仍然存在，參以
      其所涉共同製造第二級毒品罪之犯行，對社會治安危害甚
      鉅，權衡國家刑事司法權之有效行使、社會秩序及公共利
      益、聲請人人身自由之私益及防禦權受限制之程度，認對
      其維持羈押處分尚屬適當、必要，合乎比例原則，並無違
      司法院大法官釋字第六六五號解釋意旨，是本件權衡「比
      例原則」及「必要性原則」後，仍有繼續羈押之必要。
（三）綜上所述，本件之羈押原因及其必要性仍然存在，無法以
      命具保、責付或限制住居之輕微手段代替羈押。且聲請人
      亦無符合刑事訴訟法第一百十四條各款所列之情形，聲請
      意旨所陳理由，不能推認上開羈押原因已不存在，且不能
      因具保而使之消滅，故尚有羈押之必要，是其羈押原因仍
      然存在，實無法以具保之方式替代羈押，聲請人所為具保
      停止羈押之聲請，為無理由，應予駁回。至聲請人另稱：
      「年已五十六，年邁家母因高血壓等之身體狀況欠佳，平
      日需賴照顧，希望可以交保，生人不可能棄母親於不顧，
      顯無逃亡之虞，為讓其回家盡孝道，爰聲請准予具保停止
      羈押」等語。雖固值憐憫，然此係屬有關個人及家庭狀況
      而聲請具保停止羈押之事由，容與執行羈押係為確保審判
      與執行程序有效進行之程序上考量迥異，此為歷年來本院
      一貫之見解，不容變更，自亦難據為判斷其有無羈押理由
      及必要之根據，併為敘明。
四、綜上論斷，應依刑事訴訟法第一百二十一條第一項之規定，
    裁定如主文。
中    華    民    國   100    年    11    月    22    日
            刑事第三庭   審判長法  官  王  增  瑜
                               法  官  唐  光  義
                               法  官  曾  佩  琦
以上正本證明與原本無異。
如不服本裁定，應於收受送達後五日內向本院提出抗告書狀(須
附繕本)。
                               書記官  陳  玫  伶
中    華    民    國   100    年    11    月    22    日